【裁判字號】    97,台聲,945
【裁判日期】    971009
【裁判案由】    請求土地所有權移轉登記
【裁判全文】
最高法院民事裁定              九十七年度台聲字第九四五號
聲  請  人  乙○○
上列聲請人因與甲○○等間請求土地所有權移轉登記事件，對於
中華民國九十七年六月三日台灣高等法院台南分院第二審判決（
九十六年度上字第一一八號），提起上訴，聲請本院選任律師為
其第三審訴訟代理人暨訴訟救助，本院裁定如下：
    主  文
聲請駁回。
聲請訴訟費用由聲請人負擔。
    理  由
按當事人因無資力支出訴訟費用而聲請訴訟救助，或因無資力委
任訴訟代理人而聲請第三審法院為之選任律師為其訴訟代理人者
，關於無資力支出訴訟費用或委任訴訟代理人之事由，應提出可
使法院信其主張為真實並能即時調查之證據，以釋明之，此觀民
事訴訟法第一百零九條第二項、第二百八十四條、第四百六十六
條之二第一項之規定自明。本件聲請人就其與相對人甲○○等間
請求土地所有權移轉登記上訴事件，聲請本院為之選任律師為其
訴訟代理人暨訴訟救助，無非以：伊每月可處分之收入為新台幣
（下同）二萬三千一百八十三元，平均分配予伊一家四口，每人
每月生活費僅五千七百九十六元，未達台中市最低生活費一萬零
七百十四元之標準。又伊及配偶名下之不動產，除價值甚低之倉
庫未遭查封外，其餘十一筆均遭法院查封拍賣，並負債高達近七
千萬元，連申請普通級信用卡因未達發卡標準而被拒絕。由是以
觀，伊非但窘於生活，且亦缺乏經濟上之信用，實無資力繳納裁
判費及委任律師為訴訟代理人云云，為其論據。然按當事人曾經
繳納裁判費，如不能釋明其經濟狀況確有重大之變遷，不得遽為
聲請訴訟救助。聲請人前向台灣雲林地方法院聲請訴訟救助，經
台灣高等法院台南分院以九十五年度抗第三五○號裁定予以駁回
後，旋於民國九十六年三月二十七日補繳第一裁判費，有卷附收
據可稽，而向本院再度聲請訴訟救助所提之綜合所得稅各類所得
資料清單、財產歸屬資料清單、土地登記謄本、薪俸單、信用卡
申請退件通知函及台灣雲林地方法院民事執行處通知等件，並無
法釋明其經濟狀況嗣有重大之變遷，依上說明，聲請人即不得遽
為聲請訴訟救助。況上開被查封之十一筆不動產雖無法自由處分
，但尚有出租以獲收益，年收入至少達十六萬餘元，有卷附之台
灣高等法院台南分院九十五年度聲更(一)字第一號裁定足憑，可見
聲請人並非僅以薪資維持生計。至申請信用卡未經核准，則難據
以認定聲請人缺乏經濟上之信用。從而聲請人以其無資力支出訴
訟費用及委任律師為訴訟代理人，聲請訴訟救助，於法尚有未合
，不應准許。
據上論結，本件聲請為無理由。依民事訴訟法第九十五條、第七
十八條，裁定如主文。
中    華    民    國  九十七  年    十    月    九    日
                      最高法院民事第七庭
                          審判長法官  劉  福  來
                                法官  陳  國  禎
                                法官  陳  重  瑜
                                法官  吳  麗  女
                                法官  簡  清  忠
      本件正本證明與原本無異
                                      書  記  官
中    華    民    國  九十七  年    十    月  二十八  日
                                                      Ｑ


司法院資訊處製作；財團法人民間司法改革基金會備份。
